【裁判字號】    97,簡上,151
【裁判日期】    970715
【裁判案由】    詐欺
【裁判全文】
臺灣彰化地方法院刑事判決             97年度簡上字第151號
上  訴  人  臺灣彰化地方法院檢察署檢察官
被      告  乙○○
上列上訴人因被告詐欺案件，不服本院九十七年度簡字第一０一
號中華民國九十七年四月八日第一審簡易判決（原聲請簡易判決
處刑案號：九十七年度偵字第四八０號、第一八七八號）及臺灣
彰化、臺中地方法院檢察署檢察官移送併案審理（臺灣彰化地方
法院檢察署九十七年度偵字第三九０二號、臺灣臺中地方法院檢
察署九十七年度偵字第九六二號、第六二０一號），本院管轄第
二審合議庭判決如下：
    主文
原判決撤銷。
乙○○幫助意圖為自己不法之所有，以詐術使人將本人之物交付
，處有期徒刑伍月，如易科罰金，以新臺幣壹仟元折算壹日。
        事  實
一、乙○○明知個人之帳戶關係本身之信用具有一身專屬之性質
    ，在現今金融機構開立帳戶使用並無特殊之條件與困難，而
    一般人均係使用自己之帳戶，如涉及使用他人之帳戶常與財
    產犯罪密切相關，且取得他人存摺之目的在於收取贓款及掩
    飾犯行使之不易遭人追查，其在能預見姓名年籍不詳之成年
    男子等人收受帳戶之目的係欲隱匿真實身分，以供犯罪集團
    進行詐欺犯罪所用下，竟仍基於幫助他人詐欺取財之不確定
    犯意，而其發生並不違背其本意之認識下，竟不顧他人所可
    能遭受之危害，容任他人藉以遂行犯罪，於九十六年九月三
    日下午某時許，在桃園縣中壢市，將其所申設之中國信託商
    業銀行彰化分行帳號000000000000號之存摺、
    提款卡及提款卡密碼等物，以交寄「空軍一號」客運之方式
     ，將上開存摺、提款卡及密碼寄給真實姓名年籍不詳自稱
    「聯邦銀行王經理」之成年男子。嗣該姓名、年籍不詳自稱
    「聯邦銀行王經理」之成年男子與其所屬之詐欺集團成員以
    乙○○所交付之上開帳戶為犯罪工具，(一)先於九十六年八月
    三十一日下午十一時五十六分許，撥打電話給丙○○，詐稱
    其為香港六合彩公司，要找臺灣地區之人合作簽賭云云，使
    丙○○陷於錯誤；嗣於九十六年九月四日，復又撥打電話予
    丙○○，指示丙○○匯款新臺幣（下同）六萬七千五百元進
    入乙○○之上開帳戶，詐騙集團成員立刻提領一空。(二)又於
    九十六年九月四日，向甲○○佯稱近期內至臺灣出差打擊犯
    罪，欲徵求一名助手，惟該名助手需先匯款等語，致甲○○
    陷於錯誤，依指示匯款於同日晚間七時許，將五萬元匯入上
    開乙○○之中國信託帳戶，嗣甲○○於匯款後發覺受騙，因
    而報警處理，始為警循線查知上情。(三)於九十六年九月六日
    下午六時十分許，撥打電話給田乃方，詐稱田乃方的帳戶遭
    設定為約定轉帳，必需到郵局取消約定轉帳，否則每月要繳
    五百八十元等語，使田乃方陷於錯誤，而於同日下午七時三
    分許，匯款一萬六千零八十七元進入上開帳戶，詐騙集團成
    員立刻提領一空，嗣田乃方發覺受騙後，報警循線查獲上情
    。(四)再於九十六年九月六日晚上六時三十分許，以電話向蔡
    玉亭詐稱其於網路購物時誤設定為分期付款，需依其指示操
    作，始得取消分期付款等語，致蔡玉亭陷於錯誤，而於同日
    晚上六時五十分許，依指示在ATM提款機操作，將二萬八千
    九百八十九元匯入上開中國信託帳戶，嗣蔡玉亭於匯款後發
    覺受騙，因而報警處理，始為警循線查知上情。
二、案經彰化縣警察局彰化分局及臺中縣警察局太平分局報請臺
    灣彰化地方法院檢察署檢察官偵查起訴及臺灣彰化、臺中地
    方法院檢察署檢察官移送併案審理（臺灣彰化地方法院檢察
    署九十七年度偵字第三九０二號、臺灣臺中地方法院檢察署
    九十七年度偵字第九六二號、第六二０一號）。
    理  由
一、訊據被告乙○○固坦承將上開中國信託商業銀行帳戶交付予
    與姓名、年籍不詳自稱「聯邦商業銀行王經理」之成年男子
    等及對於被害人丙○○、洪涗琇、蔡玉亭及田乃方被害過程
    亦不爭執，惟矢口否認有何幫助詐欺取財之犯行，辯稱：我
    並沒有賣帳戶，我是看報紙廣告欲辦理信用貸款，對方要我
    交付身分證影本、存摺、提款卡及提款卡密碼，並叫我直接
    寄給聯邦銀行王經理，我並不知道該男子會將上開帳戶拿去
    做為詐騙之用，我本身亦為受害者云云。然查：
（一）該姓名、年籍不詳自稱「聯邦商業銀行王經理」之成年男
      子等及所屬之詐欺集團成員以被告所交付之上開帳戶為犯
      罪工具，用以詐欺取財之事實，業經被害人丙○○、甲○○、蔡玉亭及田乃方於警詢中證述綦詳，此外並有中國信
      託商業銀行存入憑證、被害人蔡玉亭之金融卡影印郵政自
      動櫃員機交易明細表、中國信託商業銀行函覆之乙○○開
      戶相關基本資料、帳戶歷史交易查詢各一份及郵局ＡＴＭ
      明細表二份在卷可稽，足徵被告所申設之上開中國信託商
      業銀行帳戶，確遭詐騙集團成員作為實施詐欺取財之用。
（二）被告雖辯稱其交付中國信託商業銀行存摺、提款卡及密碼
      係為辦理貸款而依「聯邦銀行王經理」之指示所交付；按
      金融帳戶為個人之理財工具，一般民眾皆可自由申請開設
      ，並無任何特殊之限制，又其僅為存提款之用，本身要無
      何經濟價值，而得為質借或徵信之用，惟被告為成年人，
      應知悉辦理貸款與個人帳戶內金錢之進出次數與銀行評估
      個人信用無涉，且被告於該帳戶內沒有什麼錢，縱被告係
      急於貸款，亦不應將其上開帳戶之存摺、提款卡及密碼以
      交寄「空軍一號」客運之方式寄予從未見過面之真實姓名
      自稱「聯邦銀行王經理」之人。又被告既欲委託「聯邦銀
      行王經理」辦理信用貸款，然其並未交付任何在職證明或
      財力證明等資料，如何據以相信僅以存摺、提款卡即可以
      辦出貸款，亦甚可疑；再被告將存摺、提款卡及密碼均交
      給「聯邦銀行王經理」，則縱被告獲得信用貸款，則所撥
      入之款項亦甚有可能全數遭「聯邦銀行王經理」提領一空
      ，又被告欠缺憑信之基礎，卻將存摺及提款卡等攸關自身
      權益之重要物品交給陌生人使用，且提款卡之密碼攸關個
      人隱私，即便是辦理貸款，需要製造提領記錄，亦不需要
      將提款卡之密碼告以代辦人員，凡此種種均與常情有違，
      顯見被告應係將上開帳戶存摺、提款卡、密碼交寄予他人
      ，作為詐騙集團向人詐財之匯款帳戶。
（三）另按刑法上之故意，分直接故意（確定故意）與間接故意
      （不確定故意），「行為人對於構成犯罪之事實，明知並
      有意使其發生者」為直接故意，「行為人對於構成犯罪之
      事實，預見其發生而其發生並不違背其本意者」為間接故
      意；一般人至金融機構開設帳戶並非難事，如非因財產犯
      罪等不法目的，依常情並無捨棄自己帳戶而迂迴以花費金
      錢或其他方法向無相當信賴關係之陌生人取得帳戶使用之
      理，且近年來以退稅或中獎等不實電話內容而詐欺取財之
      犯罪類型層出不窮，該等犯罪，多數均係利用他人帳戶作
      為詐欺所得財物之出入帳戶，業經媒體廣為披載，是依一
      般人通常之知識、智能及經驗，均已深知向陌生人購買、
      承租或其他方法取得帳戶之人，多係欲藉該帳戶取得不法
      犯罪所得，且隱匿實際身分，以逃避司法單位之追查，若
      此社會現實，恆係一般人本於日常生活經驗即可體察，被
      告對此自亦難諉為不知，故被告將中國信託商業銀行帳戶
      之存摺、提款卡與密碼交付予「聯邦銀行王經理」，導致
      該帳戶將來可能被用來作為詐欺取財等非法用途之工具乙
      節，應有所預見，且不違背其本意。是以，被告猶提供所
      有之上開帳戶予「聯邦銀行王經理」之詐欺集團成員使用
      ，足認被告主觀上容任該詐欺集團將上開帳戶作為詐欺取
      財之指定帳戶使用，準此，被告確有幫助詐欺取財之不確
      定故意甚明。
（四）綜上所述，被告前揭所辯顯係事後飾卸之詞，無足採信。
      本件事證明確，被告犯行堪予認定，應予依法論科。
二、被告提供帳戶存摺、提款卡及提款卡密碼予他人供詐欺取財
    匯款使用，雖並未參與詐欺取財構成要件之行為，然其顯係
    以幫助之意思，參與詐欺取財構成要件以外之行為，為幫助
    犯，故核被告所為，係犯刑法第三十條第一項、第三百三十
    九條第一項之幫助詐欺取財罪。被告以一行為交付中國信託
    商業銀行彰化分行帳戶予姓名、年藉不詳自稱「聯邦銀行王
    經理」之成年男子等人，幫助所屬詐欺集團成員分別對被害
    人丙○○、甲○○、蔡玉亭及田乃方為詐欺取財，其以一行
    為觸犯四個基本構成要件相同之幫助詐欺罪名，構成同種想
    像競合犯，依刑法第五十五條前段之規定，論以一幫助詐欺
    取財既遂罪。又被告係幫助他人犯罪，應依刑法第三十條第
    二項之規定，減輕其刑。原審判決論以被告幫助詐欺取財罪
    刑，固非無見，然未及審酌有移送併辦之被害人丙○○及田
    乃方受騙部分，尚有未洽，上訴意旨亦指摘及此，自應將原
    審判決撤銷改判。爰審酌被告任意提供帳戶予不法份子使用
    ，且其所提供帳戶非惟幫助詐騙者遂行詐財目的，同時使詐
    欺者得以隱匿其真實身分，減少遭查獲之風險，愈使其肆無
    忌憚，加深犯罪之猖獗，致使社會經濟遭受重大危害，及其
    犯罪後之態度等一切情狀，量處如主文第二項所示之刑，並
    依刑法第四十一條第一項前段之規定諭知易科罰金之折算標
    準，以資懲儆。
據上論斷，應依刑事訴訟法第四百五十五條之一第一項、第三項
、第三百六十九條第一項前段、第三百六十四條、第二百九十九
條第一項前段，刑法第三百三十九條第一項，刑法第五十五條前
段、第三十條第一項前段、第二項、第四十一條第一項前段，刑
法施行法第一條之一，判決如主文。
本案經檢察官張聖傳到庭執行職務。
中    華    民    國    97    年    7     月    15    日
                        臺灣彰化地方法院刑事第二庭
                            審判長法官  石馨文
                            法      官  黃齡玉
                            法      官  尚安雅
以上正本證明與原本無異。
本件不得上訴。
中    華    民    國    97    年    7     月    16    日
                            書  記  官  洪年慶
附錄本案論罪科刑法條全文：
刑法第三百三十九條
中華民國刑法第339條（普通詐欺罪）
意圖為自己或第三人不法之所有，以詐術使人將本人或第三人之
物交付者，處 5 年以下有期徒刑、拘役或科或併科 1 千元以下
罰金。
以前項方法得財產上不法之利益或使第三人得之者，亦同。
前二項之未遂犯罰之。


司法院資訊處製作；財團法人民間司法改革基金會備份。
